---
title: "Dados da Defensoria"
author: "J"
date: "April 26, 2017"
output: pdf_document
---

```{r}
setwd('../data-raw/')
```

```{r, echo=FALSE}
knitr::opts_chunk$set(echo=FALSE)
```

```{r warning=FALSE, message=FALSE}
library(tidyverse)
library(stringr)
library(readxl)
d_creches <- read_excel('creches.xlsx') %>% 
  setNames(c('distrito', 'm_2013', 'm_2014', 'm_2015', 'm_2016',
             'd_2013', 'd_2014', 'd_2015', 'd_2016')) %>% 
  slice(-1) %>% 
  filter(distrito != 'Total Geral') %>% 
  gather(tipo_ano, valor, -distrito) %>% 
  separate(tipo_ano, c('tipo', 'ano')) %>% 
  mutate(tipo = if_else(tipo == 'm', 'Matriculados', 'Demanda não atendida'),
         ano = as.integer(ano))
```

## No tempo

```{r warning=FALSE, message=FALSE, fig.width=9}
p <- d_creches %>% 
  group_by(tipo, ano) %>% 
  tally(valor) %>% 
  ggplot(aes(x = ano, y = n / 1000, colour = tipo)) +
  geom_line() +
  geom_point(size = 2) +
  theme_bw(16) +
  labs(x = 'Ano', y = 'Quantidade (milhares)') +
  ggtitle('Volume de matriculados e demandas não atendidas',
          'Entre 2013 e 2016')
# plotly::ggplotly(p)
p
```

## População

- Fazer usando IBGE - Criancas (0 a 3) (4 a 5 - pré escola)

```{r}
cc <- cols(
  `Dist Adm Res` = col_character(),
  `2010` = col_integer(),
  `2011` = col_integer(),
  `2012` = col_integer(),
  `2013` = col_integer(),
  `2014` = col_integer(),
  `2015` = col_integer(),
  `2016` = col_integer(),
  `2017` = col_integer()
)
pop_04 <- read_csv2('populacao_0-4.csv', col_types = cc) %>% 
  janitor::clean_names() %>% 
  mutate(dist_adm_res = abjutils::rm_accent(toupper(dist_adm_res))) %>% 
  gather(ano, pop, -dist_adm_res) %>% 
  rename(distrito = dist_adm_res) %>% 
  mutate(ano = parse_number(ano)) %>% 
  arrange(ano)

p <- pop_04 %>% 
  ggplot(aes(x = ano, y = pop, colour = distrito)) +
  geom_line(alpha = .4, show.legend = FALSE) +
  # guides(colour = FALSE) +
  theme_bw()
# plotly::ggplotly(p)

cc2 <- cols(
  `Código Localidade` = col_integer(),
  `Nome Localidade` = col_character(),
  Ano = col_integer(),
  `Faixa Etária - Escolar` = col_character(),
  Total = col_number()
)

ler <- function(arq) {
  arq %>% 
      read_csv2(locale = locale(encoding = 'latin1'), col_types = cc2) %>% 
      janitor::clean_names() %>% 
      select(distrito = 2, ano = 3, faixa = 4, pop = total) %>% 
      filter(faixa == '00 a 03 anos') %>% 
      select(-faixa) %>% 
      mutate(distrito = abjutils::rm_accent(toupper(distrito)))
}
pop_03 <- dir('.', pattern = 'DIS_FXE') %>% 
  map_df(ler)

```


```{r warning=FALSE, message=FALSE}
library(httr)
library(rvest)
# http://www.ibge.gov.br/home/estatistica/populacao/censo2010/sinopse/sinopse_tab_subdistrito_zip.shtm
# http://aurelioschmitt.blogspot.com.br/2011/06/sao-paulo-41.html

u <- 'http://aurelioschmitt.blogspot.com.br/2011/06/sao-paulo-41.html'
pop_distritos_txt <- u %>% 
  GET() %>% 
  content('text') %>% 
  read_html() %>% 
  html_node('#post-body-3414377257452542997') %>% 
  html_nodes('b') %>% 
  html_text() %>% 
  enframe()

d_pop_distritos <- pop_distritos_txt %>% 
  filter(str_detect(value, ' - '), str_detect(value, 'São Paulo')) %>% 
  separate(value, c('distrito', 'muni', 'sp_pop'), sep = ' - ') %>% 
  select(muni, distrito, sp_pop) %>% 
  mutate_all(funs(toupper(abjutils::rm_accent(.)))) %>% 
  filter(muni == 'SAO PAULO') %>% 
  mutate(pop = parse_number(sp_pop, locale = locale(grouping_mark = '.'))) %>% 
  select(distrito, pop)
```

```{r}
d_creches %>% 
  group_by(distrito, ano) %>% 
  tally(valor) %>% 
  rename(demanda = n) %>% 
  group_by(distrito) %>% 
  summarise(demanda_media = mean(demanda)) %>% 
  inner_join(distinct(pop_04, distrito, .keep_all = TRUE), c('distrito')) %>% 
  mutate(razao = demanda_media / pop * 1000) %>%
  arrange(desc(pop)) %>% 
  knitr::kable()
```


# Razão entre 2013-2014 e 2015-2016

## Matriculados

```{r}
d_creches %>% 
  group_by(distrito, tipo) %>% 
  summarise(razao = round(sum(valor[ano > 2014]) / sum(valor[ano <= 2014]), 4)) %>% 
  spread(tipo, razao) %>% 
  arrange(desc(Matriculados)) %>% 
  mutate(Matriculados = scales::percent(Matriculados - 1)) %>% 
  knitr::kable()
```

## Demanda não atendida

```{r}
d_creches %>% 
  group_by(distrito, tipo) %>% 
  summarise(razao = round(sum(valor[ano > 2014]) / sum(valor[ano <= 2014]), 4)) %>% 
  spread(tipo, razao) %>% 
  arrange(`Demanda não atendida`) %>% 
  mutate(`Redução demanda não atendida` = scales::percent(1 - `Demanda não atendida`)) %>% 
  knitr::kable()
```


## Atendimento

```{r}
d_atendidos <- d_creches %>% 
  mutate(tipo = if_else(tipo == 'Matriculados', 'm', 'd')) %>% 
  mutate(ano_gr = if_else(ano <= 2014, '2013-2014', '2015-2016')) %>% 
  group_by(distrito, ano_gr, tipo) %>% 
  tally(valor) %>% 
  spread(tipo, n) %>% 
  mutate(atendidos = m / (m + d)) %>% 
  select(-d, -m) %>% 
  group_by(distrito) %>% 
  summarise(razao = atendidos[ano_gr == '2015-2016'] / 
              atendidos[ano_gr == '2013-2014'] - 1) 

d_atendidos %>% 
  arrange(desc(razao)) %>% 
  mutate(`Aumento na taxa de atendimento` = scales::percent(razao)) %>% 
  knitr::kable()
```

```{r}

d_creches %>% 
  filter(ano == 2016) %>% 
  mutate(tipo = if_else(tipo == 'Matriculados', 'm', 'd')) %>% 
  group_by(tipo) %>% 
  tally(valor) %>% 
  spread(tipo, n) %>% 
  mutate(atendidos = m / (m + d))

```


## Mapa

```{r, fig.width=6, fig.height=8}
d_sf <- sf::read_sf('Distrito/LAYER_DISTRITO/DEINFO_distrito.shp') %>% 
  merge(d_atendidos, by.x = 'ds_nome', by.y =  'distrito')
plot(d_sf[, 'razao'])
# sf::st_crs(d_sf)$epsg <- '4326'
# ggplot(d_sf) +
#   geom_sf(data = d_sf)
```


--------------------------------------------------------------------------------

```{r}
d_atendimento <- d_creches %>% 
  mutate(tipo = if_else(tipo == 'Matriculados', 'm', 'd')) %>% 
  spread(tipo, valor) %>% 
  left_join(pop_03, c('distrito', 'ano')) %>% 
  mutate(atendidos = m / pop) %>% 
  mutate(falta = pop * .6 - m) %>% 
  mutate(falta2 = d - pop * .03)

# p <- d_atendimento %>% 
#   ggplot(aes(x = ano, y = falta, colour = distrito)) +
#   geom_line(alpha = .4, show.legend = FALSE)
# plotly::ggplotly(p)
```

```{r}
d_creches %>% 
  mutate(tipo = if_else(tipo == 'Matriculados', 'm', 'd')) %>% 
  spread(tipo, valor) %>% 
  left_join(pop_03, c('distrito', 'ano')) %>% 
  summarise(pop2016 = sum(pop[ano == 2016]),
            m2015 = sum(m[ano == 2015]),
            vbase = 284217, 
            falta = pop2016 * .6 - m2015,
            falta2 = pop2016 * .6 - vbase,
            atendimento = scales::percent(sum(m[ano == 2015]) / pop2016)) %>% 
  gather()
```

Quantas vagas faltam por distrito?

```{r}
d_atendimento %>% 
  filter(ano == 2016) %>% 
  arrange(desc(falta)) %>% 
  mutate(falta = ceiling(falta))
```

População versus demanda não atendida

```{r}
d_atendimento %>% 
  filter(ano == 2016) %>% 
  mutate(razao = d / pop, atendidos = round(atendidos, 3)) %>% 
  arrange(desc(razao))
```

Quantas vagas faltam para atingir 60% em todos os distritos?

```{r}
d_atendimento %>% 
  filter(ano == 2016, falta >= 0) %>% 
  arrange(desc(falta)) %>% 
  summarise(total = ceiling(sum(falta)))
```

Quantas vagas faltam no total?

```{r}
d_atendimento %>% 
  filter(ano == 2016) %>% 
  summarise(falta = ceiling((sum(pop) * .6 - sum(m))))
```

Outro critério: não atendimento < 3% da população

Qual é o não atendimento atual?

```{r}
d_atendimento %>% 
  filter(ano == 2016) %>% 
  summarise(sum(d) / sum(pop))
```

Lista dos que faltam

```{r}
d_atendimento %>% 
  filter(ano == 2016) %>% 
  mutate(razao = d / pop) %>% 
  arrange(desc(razao))
```

Quantas vagas faltam para atingir < 3% em todos os distritos?

```{r}
d_atendimento %>% 
  filter(ano == 2016, falta2 >= 0) %>% 
  arrange(desc(falta2)) %>% 
  summarise(total = ceiling(sum(falta2)))
```

Quantas vagas faltam no total?

```{r}
d_atendimento %>% 
  filter(ano == 2016) %>% 
  summarise(falta2 = ceiling(sum(d) - sum(pop) * .03))
```

Gráficos de critérios

```{r}
t1 <- tibble(tipo = 'matricula', crit = 5:8 / 10, n_crit = d_sum$pop * crit - d_sum$m)
t2 <- tibble(tipo = 'demanda', crit = 0:10 / 100, n_crit = d_sum$d - d_sum$pop * crit)
n_crit1 <- d_sum$pop * .6 - d_sum$m
n_crit2 <- d_sum$d - d_sum$pop * .01
bind_rows(t1, t2) %>% 
  ggplot(aes(x = crit, y = n_crit)) +
  geom_line() +
  facet_wrap(~tipo, scales = 'free', ncol = 1) +
  scale_y_continuous(labels = scales::comma) +
  scale_x_continuous(labels = scales::percent) +
  theme_bw(16) +
  geom_hline(yintercept = n_crit1, colour = 'red') +
  geom_hline(yintercept = n_crit2, colour = 'blue')
```

```{r fig.width=10}
vagas_necessarias <- map_dbl(seq(5/10, 8/10, length.out = 100), function(x) {
  d_atendimento %>% 
    filter(ano == 2016) %>% 
    mutate(falta = pop * x - m) %>% 
    filter(falta >= 0) %>% 
    summarise(s = sum(falta)) %>% 
    with(s)
})

d_sum <- d_atendimento %>% 
  filter(ano == 2016) %>% 
  summarise(d = sum(d), m = sum(m), pop = sum(pop))

t1 <- tibble(tipo = 'total', crit = seq(5/10, 7.5/10, length.out = 100), 
             n_crit = d_sum$pop * crit - d_sum$m)
t2 <- tibble(tipo = 'por distrito', crit = seq(5/10, 7.5/10, length.out = 100), 
             n_crit = vagas_necessarias)
{bind_rows(t1, t2) %>% 
  ggplot(aes(x = crit, y = n_crit, colour = tipo)) +
  geom_line() +
  scale_y_continuous(labels = scales::comma) +
  scale_x_continuous(labels = scales::percent) +
  theme_bw(16)} %>% 
  plotly::ggplotly()
```



```{r}
f <- function(x) {
  dbinom(x, 1, .5)
}
x <- rbinom(1000, 1, .5)
tibble(x = sort(x), y = cumsum(f(x)) / sum(x)) %>% 
  distinct(x, .keep_all = TRUE) %>% 
  mutate(xend = lead(x, default = 2)) %>% 
  ggplot(aes(x, y, xend = xend, yend = y)) +
  geom_segment() +
  geom_point()
```

