---
title: "Análise do plano de metas de São Paulo: creches"
author: "Associação Brasileira de Jurimetria"
date: "`r format(Sys.Date(), '%d de %B de %Y')`"
linkcolor: "blue"
geometry: bmargin=1.5in,lmargin=.8in,rmargin=.8in,tmargin=.7in
---


# Introdução

```{r echo=F}
setwd('../data-raw/')
```

```{r, echo=FALSE}
knitr::opts_chunk$set(echo=FALSE,warning=FALSE, message=FALSE)
```

```{r warning=FALSE, message=FALSE}
library(tidyverse)
library(janitor)
library(abjutils)
library(stringr)
library(readxl)
d_creches <- '../data-raw/creches.xlsx' %>% 
  read_excel(skip = 1) %>%
  clean_names() %>% 
  select(-x_1, -x_2) %>% 
  filter(distrito != 'Total Geral') %>% 
  gather(tipo_ano, valor, -distrito) %>% 
  separate(tipo_ano, c('ano', 'tipo'), sep = '_', fill = 'right') %>%  
  mutate(tipo = if_else(is.na(tipo), 'matricula', 'demanda'),
         ano = parse_number(ano)) %>% 
  spread(tipo, valor)
```

```{r warning=FALSE, message=FALSE}
ler <- function(arq) {
  arq %>% 
    read_csv2(locale = locale(encoding = 'latin1')) %>% 
    clean_names() %>% 
    select(distrito = 2, ano = 3, faixa = 4, pop = total) %>% 
    filter(faixa == '00 a 03 anos') %>% 
    select(-faixa) %>% 
    mutate(distrito = rm_accent(toupper(distrito)))
}

d_pop <- dir('../data-raw', pattern = 'DIS_FXE', full.names = TRUE) %>% 
  map_df(ler)
```

```{r}
d_tidy <- d_creches %>% 
  inner_join(d_pop, c("distrito", "ano"))
```

As bases de dados utilizadas nessa análise são de duas fontes distintas.

A primeira foi enviada pela defensoria, contendo o volume de matrículas e demanda não atendida em cada um dos 96 distritos do município de São Paulo, nos anos de 2013 a 2016. A segunda foi obtida diretamente do site da Fundação SEADE e contém projeções da população de crianças com idades entre zero e três anos, para os anos de 2011 a 2020.

# Comparação das metas com os dados obtidos

Descrição da meta:

> Expandir em 30% as vagas de creche, de forma a alcançar 60% da taxa de atendimento de crianças de 0 a 3 anos.

1. Descrição do indicador: 
    1. Número de vagas públicas ofertadas em creche; 
    1. Taxa de atendimento em creche das crianças de 0 a 3 anos.
1. Fórmula de cálculo:
    1. Número de vagas públicas ofertadas em 31/12 
    1. Número de crianças matriculadas em creche / número de crianças de 0 a 3 anos na população do município de São Paulo
1. Valores-base:
    1. 284.217 vagas;
    2. 44% de atendimento de criançasde 0 a 3 anos
1. Ano base:
    1. 2016;
    1. 2015

Alguns comentários:

1. Expandir em 30% as vagas em creche significa um aumento em valores absolutos de 284217 * 0.3 = 85266 vagas.
1. Não ficou claro o ano-base utilizado para calcular 4.2. A taxa de atendimento é dada pela razão entre matriculados e população de zero a três anos e, segundo 4.1, o ano-base utilizado para o numerador é 2016. 
    1. Se isso significar que foi utilizado o ano de 2016 para o numerador e o ano de 2015 para o denominador, chegamos a uma taxa de 42,25% de atendimento (razão entre 284217 e 672684, a população segundo os dados da Fundação SEADE), que é menor que 44%.
    1. Se ao invés disso foi usado o ano de 2016 para o numerador e o ano de 2016 para o denominador, chegamos a uma taxa de 43,13% de atendimento (razão entre 284217 e 658993, a população segundo os dados da Fundação SEADE), que é menor que 44%.
    1. Se ao invés disso foi usado o ano de 2015 para o numerador e o ano de 2015 para o denominador, não é possível verificar o dado com precisão, pois não foi informado no programa o valor-base de matrículas em 2015. Segundo nossa base de dados, a taxa seria de 37,21%, pois na base temos 250303 matriculados em 2015.
1. Não ficou claro o que significa alcançar 60% da taxa de atendimento de crianças de zero a três anos.
    1. Sabemos que a população muda ao longo do tempo. Logo, faz sentido utilizar a projeção da população dada pela Fundação SEADE.
    1. A tabela abaixo mostra a quantidade de matrículados necessária para atingir 60% de atendimento, utilizando-se a população de cada ano no denominador.
    1. A terceira linha da tabela abaixo mostra a diferença entre a meta (60% população de crianças com zero a três anos de idade, para cada ano) e a quantidade de crianças matriculadas de acordo com o programa de metas (284217). Intuitivamente, esse número deveria ser similar a 85266, que é a quantidade de vagas a serem criadas em número absoluto. No entanto, observamos valores muito diferentes na tabela para os anos de 2016 e 2017. Por isso é importante deixar claro o que significa alcançar 60% da taxa de atendimento e qual o critério para definir o tamanho da população.
    
```{r}
d_pop %>% 
  group_by(ano) %>% 
  summarise_if(is.numeric, sum) %>% 
  mutate(meta = ceiling(pop * .6),
         `meta-demanda` = meta - 284217) %>% 
  filter(ano >= 2016) %>% 
  gather(key, val, -ano) %>% 
  spread(ano, val) %>% 
  slice(c(3, 1, 2)) %>% 
  rename(`Projeções` = key) %>% 
  mutate(`Projeções` = c('População', 
                 'Meta (População * 60%)', 
                 'Vagas a serem criadas (Meta - 284217)')) %>% 
  knitr::kable(longtable = TRUE, caption = 'Projeção das populações e metas.')
```

# Expansão da meta para atendimento em todos os distritos

É importante considerar que atingir uma meta global de 60% de atendimento não significa atender 60% de atendimento em cada distrito. 

Utilizando como critério para definição de taxa de atendimento a quantidade de 283556 matriculados da base da defensoria e população de 658993 crianças da Fundação SEADE, ambas no ano de 2016, chegaríamos a um atendimento de 60% com 111840 novas vagas[^obs]. 

[^obs]: Note que a quantidade de matriculados é próximo ao valor base de 284217 utilizado no programa de metas e por isso o número 111840 é próximo ao valor de 111179 da primeira tabela.

A tabela abaixo mostra a quantidade de vagas a serem criadas em cada distrito do município, usando como meta a taxa de 60% de atendimento e os dados de matriculados da base de dados da defensoria no ano de 2016. Os distritos que já atingiram a meta foram retirados. O total de vagas a serem criadas segundo esse critério é de 118859, que é maior que o número de vagas a serem criadas desconsiderando-se os distritos.

```{r}
tx_tot <- d_tidy %>% 
  filter(ano == 2016) %>% 
  summarise(tx = sum(matricula) / sum(pop)) %>% 
  with(tx)
  
d_tidy %>% 
  filter(ano == 2016) %>% 
  select(-demanda, -ano) %>% 
  mutate(atendimento = (matricula /  pop),
         meta = ceiling(pop * 0.6),
         diferenca = meta - matricula) %>% 
  filter(diferenca > 0) %>% 
  arrange(desc(diferenca)) %>% 
  setNames(c('Distrito', 'Matriculados', 'População', 'Atendimento atual', 'Meta', 'Vagas')) %>% 
  # add_row(Distrito = 'Total', 
  #         Matriculados = '',
  #         População = '',
  #         Meta = '',
  #         Diferença = sum(.$Diferença)) %>% 
  add_totals_row() %>% 
  mutate(`Atendimento atual` = if_else(`Atendimento atual` > 1, 
                                       tx_tot, `Atendimento atual`)) %>% 
  mutate(`Atendimento atual` = scales::percent(`Atendimento atual`)) %>% 
  knitr::kable(longtable = TRUE, caption = 'Metas por distrito.')
```


\vspace{0.2in}

\begin{flushright}
São Paulo, 16 de Maio de 2016.
\end{flushright}

\vspace{0.8in}

\begin{center}

\vspace{-0.5in}
\makebox[3in]{\hrulefill} \\
Julio Trecenti \\
Diretor-técnico da Associação Brasileira de Jurimetria \\
Membro Integrante do GEAL-CRASP
\end{center}







